【裁判字號】    89,易緝,162
【裁判日期】    900105
【裁判案由】    違反動產擔保交易法
【裁判全文】
臺灣臺南地方法院刑事判決                        八十九年度易緝字第一六二號
    公  訴  人  臺灣台南地方法院檢察署檢察官
    被      告  甲○○
右列被告因違反動產擔交易法案件，經檢察官提起公訴 (八十八年度偵字第九七九八
號)，本院判決如左：
    主  文
甲○○共同動產擔保交易之債務人，意圖不法之利益，將標的物出質，致生損害於債
權人，處有期徒刑陸月，如易科罰金，以參佰元折算壹日。
    事  實
一、甲○○於民國八十七年十一月二十四日，向台新國際商業銀行股份有限公司（下
    稱台新公司）提供自己所有之車號Ｅ四—一七一二號自小客車，以動產抵押之方
    式貸得新台幣（下同）三十四萬元，為動產擔保交易之債務人，約定自八十七年
    十二月二十四日起，分三十六期攤還（貸款本息合計四十三萬三百零八元），每
    月一期償還一萬一千九百五十三元，標的物存放地點為台南縣佳里鎮○○路六三
    ０巷十二號甲○○之住處，在價金未付清之前，標的物僅得依約占有使用，不得
    任意出質或為其他處分。詎甲○○在取得上開貸款後，與張啟清共同意圖不法之
    利益，推由張啟清於八十七年十一月二十五日，擅將該車以甲○○名義出質於高
    雄市六合當鋪，並自八十八年一月間起，拒不清償分期款項（尚欠四十一萬八千
    三百五十五元），致台新公司追索無著受有損害。
二、案經台新公司訴請報請台灣台南地方法院檢察署檢察官偵查起訴。
    理  由
一、右揭事實，業據被告甲○○於審理中坦承不諱，核與告訴代理人陳瑞宗、李昭賢
    指訴情相符，並有車輛動產抵押契約書、動產擔保交易動產抵押設定登記申請書
    、汽車新領牌照登記書、高雄市當鋪商業同業公會證明書各乙份附卷可稽，罪證
    明確，被告犯行堪以認定。被告嗣翻異前供，辯稱：伊僅係本件動產抵押契約之
    保證人，並未出簽名為借款人云云，無非事後畏罪卸責之詞，不足採信。
二、被告為動產擔保交易之債務人，於購得標的物後，將之出質，並拒納餘款，其有
    不法利益之意圖甚明，核其所為，係犯動產擔保交易法第三十八條之出質罪。被
    告與張啟清彼此間，有犯意聯絡及行為分擔，均為共同正犯。共犯張啟清雖無動
    產擔保交易債務人之身分，其與具有該之身分之被告共同實施犯罪，依刑法第三
    十一條第一項之規定，仍應以共犯論。爰審酌被告之素行、犯罪之動機、手段、
    目的、所生危害及犯罪後態度等一切情狀，量處如主文所示之刑，並諭知易科罰
    金之折算標準，以示懲儆。
三、共犯張啟清所涉違反動產擔保交易法罪嫌，應由公訴人另行偵辦。
四、據上論斷，應依刑事訴訟法第二百九十九條第一項前段，動產擔保交易法第三十
    八條，刑法第十一條前段、第二十八條第三十一條第一項、第四十一條，罰金
    罰鍰提高標準條例第一條前段、第二條判決如主文。
中      華      民      國      九十      年      一      月     五     日
                                臺灣臺南地方法院刑事第一庭
                                    法  官  柯  顯  卿
右正本證明與原本無異。
如不服本判決，應於判決送達後十日內向本院提出上訴狀( 應附繕本 )。
                                    書記官  盧  立  勇
中      華      民      國      九十      年      一      月     八     日
附錄本案論罪科刑法條全文：
附錄法條：
動產擔保交易法第三十八條：
動產擔保交易之債務人，意圖不法之利益，將標的物遷移、出賣、出質、移轉、扺
押或為其他處分。致生損害於債權人者，處三年以下有期徒刑、拘役或科或併科六
千元以下之罰金。


司法院資訊處製作；財團法人民間司法改革基金會備份。
